臺灣高等法院刑事判決　　　　　　　　 94年度上易字第740號
上　訴　人　臺灣桃園地方法院檢察署檢察官
被　　　告　甲○○
上列上訴人因被告就業服務法案件，不服臺灣桃園地方法院94年
度易字第13號，中華民國94年3月23日第一審判決（聲請簡易處
刑案號：臺灣桃園地方法院檢察署93年度偵字第15584號），提
起上訴，本院判決如下：
    主  文
上訴駁回。
    理  由
一、公訴意旨（檢察官原聲請以簡易判決處刑，經原審改依通常
    程序審理）略以：被告甲○○係設於桃園縣蘆竹鄉坑子村4
    鄰貓尾崎70之46號「禾明公司」之負責人，其明知未經許可
    ，不得聘僱他人所申請聘僱之外國人從事工作，且甫於民國
    93年5月間因非法僱用外籍勞工，而遭桃園縣政府於93年7月
    21日處以新台幣（下同）150,000元罰鍰，竟仍不知悔改，
    又未經許可，而先後於93年6月22日、6月24日起，分別以日
    薪700元之代價，僱用越南籍逃逸勞工NGUYEN THI HAI及
    TRAN THI TAM，在上址工廠內，從事鐵片毛邊修補之工作，
    嗣於93年6月24日下午3時40分許，為警在上處工廠內當場查
    獲。因認被告所為，係違反就業服務法第57條第1款規定，
    應依同法第63條第1項後段處罰。
二、按不能證明被告犯罪者，應諭知無罪之判決，刑事訴訟法第
    301條第1項定有明文。本件檢察官起訴係以被告於警詢及檢
    察官偵查中之供述，證人黃沛涵、GUYEN THI HAIC、TRAN T
    HI TAM於警詢之證述，桃園縣政府於93年7月21日府勞外字
    第0930185848號函一份、外勞居留資料查詢表二紙及現場記
    錄表乙份為論據。訊據被告否認有被訴否認違反就業服務法
    之犯行，並辯稱：「我是應徵，我有要她的證件，還沒有僱
    用她，現在有很多越南新娘都來台灣，我們沒有辦法判斷她
    們是真的還是假的。」云云。
三、經查：
（一）就業服務法第63條第1項於91年1月21日修正時，其修正理
      由為「考量實務運作情形，並參酌瑞士法例及除罪化之刑
      事政策趨勢，爰於第1項參考畜牧法第33條第2項立法例，
      對於初次違反第44條及第57條第1款、第2款之規定者，改
      採高額行政罰鍰。至五年內再違反者，則仍繩以刑罰，惟
      其刑度酌予提高，且不再依非法聘僱之人數決定。」修正
      後第53條、第56條之條次，修正為第57條、第45條。罰則
      部分，第58條第1項之「違反第53條第1款、第2款或第3款
      規定，其聘僱或留用人數為一人者，處六月以下有期徒刑
      、拘役或科或併科新臺幣九萬元以下罰金」；已修正為第
      63條第1項「違反第44條或第57條第1款、第2款規定者，
      處新臺幣十五萬元以上七十五萬元以下罰鍰。五年內再違
      反者，處三年以下有期徒刑、拘役或科或併科新臺幣一百
      二十萬元以下罰金」。第59條第1項之「違反第五十六條
      規定者，處六月以下有期徒刑、拘役或科或併科新臺幣十
      五萬元以下罰金」；亦修正為第六十四條第一項「違反第
      四十五條規定者，處新臺幣十萬元以上五十萬元以下罰鍰
      。五年內再違反者，處一年以下有期徒刑、拘役或科或併
      科新臺幣六十萬元以下罰金」。亦即將違反「不得聘僱許
      可失效之外國人」、「不得媒介外國人非法為他人工作」
      者之罰則，修正為「行政罰前置主義」；首次違反者，僅
      處以罰鍰，必須先經行政罰後，五年內再違反者始構成犯
      罪（參照最高法院92年度台非字第106號判決意旨）。
（二）公訴意旨係以被告於93年5月間因非法僱用外籍勞工，而
      遭桃園縣政府於93年7月21日處以150,000元罰鍰，竟仍不
      知悔改，又未經許可，而先後於93年6月22日、6月24日起
      ，分別以日薪700元之代價，僱用越南籍逃逸勞工NGUYE N
      THI HAI及TRAN THI TAM，在上址工廠內，從事鐵片毛邊
      修補之工作，嗣於93年6月24日下午3時40分許，為警在上
      處工廠內當場查獲等事實，起訴被告犯違反就業服務法第
      57條第1款規定，應依同法第63條第1項後段處罰。然被告
      於93年5月25日第一次被查獲違反就業服務法第57條第1款
      （即不得聘僱許可失效之外國人）之違規事實，桃園縣政
      府於93年7月21日始為行政處分，處被告150,00 0元罰鍰
      ，而被告被訴之「五年內再違反」就業服務法第57條第1
      款之事實，係發生在93年6月22日、6月24日，是在前開桃
      園縣政府93年7月21日為行政處分之前。惟依「行政罰前
      置主義」，上開「五年內再違反」應係指違反就業服務法
      第57條第1款規定，經罰鍰處分合法送達並生效後，於該
      罰鍰處分事後未被撤銷之前提下，始足當之。本件既係在
      主管機關作成行政處分前，即再發生違反就業服務法第57
      條第1款之事實，與就業服務法第63條第1項後段規定構成
      要件，顯有未合。
（三）檢察官上訴意旨略以：依司法院大法官會議釋字第216號
      解釋要旨「法官依據法律獨立審判，憲法第八十條載有明
      文。各機關依其職掌就有關法規為釋示之行政命令，法官
      於審判案件時，固可予以引用，但仍得依據法律，表示適
      當之不同見解，並不受其拘束，本院釋字第一三七號解釋
      即係本此意旨；司法行政機關所發司法行政上之命令，如
      涉及審判上之法律見解，僅供法官參考，法官於審判案件
      時，亦不受其拘束。」本案被告確實違反就業服務法相關
      規定2次，構成要件應已符合，檢察官之主張並非毫無根
      據，本件就適用法律方面堪稱仍有可疑之處，按「明案速
      判，疑案慎斷」法則，亦宜由上級審法院再行斟酌確認，
      以建立日後適用準則等語，提起上訴。
（四）惟依前述，本院詳予斟酌，認被告所為，尚不構成就業服
      務法第63條第1項後段之罪，無法處以刑罰。然被告前開
      被查獲非法僱用外籍勞工之事實，如符合就業服務法第63
      條第1項前段規定之要件，行政機關仍得就該非法僱用外
      籍勞工之行為，處以行政罰（行政罰係以人民違章行為之
      次數為準，並無刑法連續犯之概念）。因非法僱用外籍勞
      工之行為，本即符合本法第63條第1項前段之規定，僅在
      被告前有非法僱用外籍勞工之違章行為，經行政機關科處
      罰鍰，並合法送達予被告後，五年內再違反，始該當該條
      後段之規定，而處以刑罰。惟被告前已有非法僱用外籍勞
      工之行為，然因行政機關尚未予以罰鍰處分（且須合法送
      達並生效），致在作成行政處分前，被告雖再為該行為，
      亦不能依該條第1項後段予以處罰。為達到該條針對五年
      內再犯，處以刑罰法律效果之規範目的，行政機關就前述
      第一次違章行為處以罰鍰之行政處分，宜注意時效，儘速
      為之，始能避免類似情事發生，附此敘明。
四、原審以不能證明被告犯罪為由，諭知被告無罪之判決，核無
    違誤。檢察官上訴，仍執前詞指摘原判不當（原判決理由中
    關於「在本院調查時（被告）則否認有何違反就業服務法犯
    行，辯稱：伊不知該2名外勞均係逃逸之外勞云云」之記載
    ，雖與原審未曾傳喚被告予以調查（原審於94年2月23日審
    判，被告雖到庭，惟筆錄無關於其陳述之記載，即改期於94
    年3月9日審判，該期日被告則未到庭），此一記載與卷證資
    料有所不符，惟此一瑕疵，對於判決結果尚無影響，尚不構
    成撤銷原判決之原因，合予說明），為無理由，應駁回其上
    訴。
據上論斷，應依刑事訴訟法第368條，判決如主文。
本案經檢察官吳國南到庭執行職務。
中　　華　　民　　國　　94　　年　　7　　月　　8　　日
　　　　　　　　　刑事第十八庭  審判長法　官  陳春秋
　　　　　　　　　　　　　　　　　    法　官  楊貴雄
　　　　　　　 　 　　　　　　　　　　法　官  李英勇
以上正本證明與原本無異。
不得上訴。
                                      書記官  李信穎
中　　華　　民　　國　　94　　年　　7 　　月　　8 　　日
